臺灣高等法院高雄分院刑事裁定
111年度毒抗字第203號
抗  告  人  
即  被   告 吳宗明

                    住高雄市○○區○○路00巷0號0樓                      （現於法務部矯正署高雄戒治所強制戒治中）
上列抗告人因聲請強制戒治案件，不服臺灣橋頭地方法院中華民
國111年5月31日裁定(111年度毒聲字第280號)，提起抗告，本院
裁定如下：
    主  文
抗告駁回。
    理  由
一、原裁定意旨略以：抗告人即被告吳宗明（下稱抗告人）因違
    反毒品危害防制條例施用第一級毒品案件，於執行觀察、勒
    戒期間，經綜合判斷後認定有繼續施用毒品傾向，因而依毒
    品危害第2項後段准予檢察官之聲請，命抗告人令入戒治處
    所強制戒治，期間為6個月以上，至無繼續強制戒治之必要
    為止。但最長不得逾1年等旨。
二、本件抗告意旨略以：1.有無繼續施用傾向之判斷準則不明，
    抗告人即被告無法爭取有利分數，不能信服；2.所內醫師會
    談時間甚短，如何能正確判斷有無施用毒品傾向；所內同學
    曾經觀察勒戒次數較多者也有被判定「無繼續施用傾向」，
    施用第一級毒品被判定「有繼續施用傾向」較多，標準何在
    ；又雖然抗告人在觀察勒戒期間有違規，也不能因此評判有
    無繼續施用毒品傾向；3.抗告人有正當工作，父母年邁，需
    要抗告人照顧，為此提出抗告，請撤銷原裁定。
三、本案適用法律之說明
㈠、按犯毒品危害防制條例第10條之罪者，檢察官應聲請法院裁
    定，令被告入勒戒處所觀察、勒戒，其期間不得逾2月。觀
    察、勒戒後，檢察官依據勒戒處所之陳報，認受觀察、勒戒
    人無繼續施用毒品傾向者，應即釋放，並為不起訴之處分；
    認受觀察、勒戒人有繼續施用毒品傾向者，檢察官應聲請法
    院裁定令入戒治處所強制戒治，其期間為6個月以上，至無
    繼續強制戒治之必要為止。但最長不得逾1年，毒品危害防
    制條例第20條第1項、第2項定有明文。是檢察官依據勒戒處
    所之陳報，認受觀察、勒戒人有繼續施用毒品傾向者，應聲
    請法院裁定令入戒治處所強制戒治，此乃戒絕毒癮之法定程
    序。
㈡、關於受觀察勒戒人有無繼續施用毒品傾向，依勒戒處所評分
    說明手冊規定，係以前科紀錄與行為表現（含毒品犯罪相關
    司法紀錄、首次毒品犯罪年齡、其他犯罪相關紀錄、入所時
    尿液毒品檢驗等靜態因子；所內行為表現等動態因子）、臨
    床評估（物質使用行為等靜態因子；精神疾病共病『含反社
    會人格』、臨床綜合評估『含病識感、動機、態度、就醫意願
    』等動態因子）、社會穩定度（含工作、家庭等靜態、動態
    因子）3項合併計算分數，每一大項皆有靜態因子與動態因
    子。先以靜態因子分數評分，靜態因子分數總分在60分（含
    ）以上為「有繼續施用毒品傾向」；60分以下，與動態因子
    分數相加，如果總分在60分（含）以上，為「有繼續施用毒
    品傾向」。是被告有無「繼續施用毒品傾向」，係依具體個
    案之臨床實務及相關事證等情綜合判定，有其相當之專業依
    據及標準，且涉及專門醫學。又衡酌強制戒治之目的，係為
    協助施用毒品者戒斷毒品之心癮及身癮所為之一種保安處分
    類型，而該評估標準係適用於每一位受觀察、勒戒處分之人
    ，具一致性、普遍性、客觀性，倘其評估由形式上觀察，無
    擅斷或濫權等明顯不當之情事，法院宜予尊重。
四、經查：
㈠、抗告人因施用毒品案件，經原審以111年度毒聲字第123號裁
    定送觀察勒戒後，依有無繼續施用毒品傾向評估標準評分，
    靜態因子評分計57分、動態因子評分計6分，總分合計63分
    之事實，有抗告人之「有無繼續施用毒品傾向評估標準紀錄
    表」、「有無繼續施用毒品傾向證明書」可證。由於抗告人
    經執行觀察勒戒後，其靜態因子分數與動態因子分數相加總
    分為63分，在60分以上，經判斷有繼續施用毒品傾向，應執
    行強制戒治。故原審依檢察官之聲請，裁定令抗告人入戒治
    處所強制戒治，於法有據。
㈡、再者，依上述說明，勒戒處所及醫療人員係依據上述各項紀
    錄、資料及觀察勒戒期間之行為表現，加以評分，以分數的
    方式呈現評估結果，製作有無繼續施用毒品傾向評估標準紀
    錄表，並依此判斷個案再度使用毒品傾向之高低，並非毫無
    任何標準、依據或關聯性。另所有施用毒品個案均係依上開
    標準進行評估，抗告人以外其他個案被認定無繼續施用毒品
    傾向，應係基於同一標準評分判斷之結果，並無差別待遇，
    獨厚其他個案。抗告意旨質疑有無施用毒品之判斷標準恣意
    不明，或醫師評估之專業等，均屬無據。至於抗告人另質疑
    因其在所內違規始遭有繼續施用傾向之不利判斷，然有無繼
    續施用毒品傾向，本非以單一因素為判定，而是綜合各項因
    素之專業判定，已如前述，況抗告人於「所內行為表現（即
    有無違規或抽菸行為）」部分之重度違規、輕中度違規紀錄
    均為0次（得分為0），抗告人就此顯有誤會。又上述評估業
    已考量抗告人具有全職工作、與家人同住等因素，有「社會
    穩定度」部分評估可佐（抗告人社會穩定度得分為0），至
    其個人家庭照護需求，則非是否裁定令抗告人入戒治處所施
    以強制戒治所應審酌之事項，抗告意旨以此指摘原裁定不當
    ，亦乏其據，自無可採。
五、綜上，原審因而依檢察官之聲請，適用毒品危害防制條例第
    20條第2項後段規定，裁定抗告人令入戒治處所施以強制戒
    治，其期間為6個月以上，至無繼續強制戒治之必要為止，
    但最長不得逾1年，經核並無不合。抗告意旨猶執上開情詞
    提起抗告，為無理由，應予駁回。　　　　
據上論結，應依刑事訴訟法第412條，裁定如主文。
中　　華　　民　　國　　111 　年　　6 　　月　　17　　日
                    刑事第三庭  審判長法  官  吳進寶   
                                      法  官  方百正 
                                      法  官  陳億芳
以上正本證明與原本無異。
本裁定不得再抗告。
中　　華　　民　　國　　111 　年　　6 　　月　　17　　日
                                      書記官  陳慧玲